【裁判字號】    97,訴,1216
【裁判日期】    970528
【裁判案由】    違反毒品危害防制條例
【裁判全文】
臺灣彰化地方法院刑事判決              97年度訴字第1216號
公  訴  人  臺灣彰化地方法院檢察署檢察官
被      告  甲○○
                    （另案於臺灣彰化監獄執行中）
上列被告因違反毒品危害防制條例案件，經檢察官提起公訴（97
年度毒偵字第1241號），本院依簡式審判程序判決如下：
    主  文
甲○○施用第一級毒品，累犯，處有期徒刑玖月。扣案如附表所
示之毒品沒收銷燬。
    事  實
一、甲○○前因施用毒品案件，經本院以92年度毒聲字第98號裁
    定送觀察、勒戒，因評定認無繼續施用毒品之傾向，於民國
    92年1 月30日執行完畢釋放。又於上開觀察、勒戒執行完畢
    釋放後5 年內之92年間，因施用毒品案件，經本院以92年度
    訴字第715 號判決判處有期徒刑8 月確定，經送監執行，於
    93年9 月15日縮短刑期期滿執行完畢。仍不知警惕，復基於
    施用第一級毒品海洛因之犯意，於97年3 月13日上午9 時30
    分許，在彰化縣員林鎮員林大排旁，將海洛因摻水混合後，
    以注射針筒內注射體內之方式，施用海洛因1 次。嗣於同日
    晚間7 時30分許，在彰化縣員林鎮○○路與惠明街口為警盤
    查查獲，並扣得其所有供其施用剩餘如附表所示之毒品6 包
    。
二、案經彰化縣警察局田中分局報告臺灣彰化地方法院檢察署檢
    察官偵查起訴。
    理  由
一、本件被告甲○○所涉為死刑、無期徒刑、最輕本刑為3 年以
    上有期徒刑或高等法院管轄第一審案件以外之罪，並於本院
    行準備程序時就被訴事實為有罪之陳述，本院合議庭依刑事
    訴訟法第273 條之1 第1 項規定，裁定改由受命法官獨任行
    簡式審判程序，先予敘明。
二、按毒品危害防制條例就施用毒品者，僅限於「初犯」及「5
    年後再犯」二種情形，始應先經觀察、勒戒或強制戒治程序
    。倘被告於5 年內已再犯，經依法追訴處罰，縱其第3 次（
    或第3 次以上）再度施用毒品之時間，在初犯經觀察、勒戒
    或強制戒治執行完畢釋放5 年以後，已不合於「5 年後再犯
    」之規定，且因已於「5 年內再犯」，顯見其再犯率甚高，
    原實施觀察、勒戒或強制戒治，已無法收其實效，即應依毒
    品危害防制條例第10條處罰（參照最高法院95年度第7 次刑
    事庭會議決議意旨）。本件被告前因施用毒品案件，經本院
    以92年度毒聲字第98號裁定送觀察、勒戒，因評定認無繼續
    施用毒品之傾向，於92年1 月30日執行完畢釋放；又於上開
    觀察、勒戒執行完畢釋放後5 年內之92年間，因施用毒品案
    件，經本院以92年度訴字第715 號判決判處有期徒刑8 月確
    定等情，有上開判決、臺灣高等法院被告前案紀錄表、臺灣
    高等法院在監在押全國紀錄表在卷可憑，是被告曾於觀察、
    勒戒執行完畢釋放後，5 年內再犯毒品危害防制條例第10條
    之罪，並經法院判處罪刑確定，復為本件施用第一級毒品之
    犯行經警查獲，依上開說明，自與前揭條例第20條第3 項之
    規定僅得適用於「5 年後再犯」之情形不符，本件公訴人逕
    行起訴，並無不合。
三、上揭犯罪事實業據被告於警詢、偵訊及本院審理時坦承不諱
    （見偵卷第5 、29頁、本院97年5 月14日審判筆錄），被告
    為警所採集之尿液，經檢驗呈嗎啡及可待因陽性反應，有應
    受尿液採驗人尿液檢體採集送驗紀錄表、詮昕科技股份有限
    公司濫用藥物尿液檢驗報告各乙紙附卷可稽（均見本院卷）
    ，並有扣案如附表所示之毒品6 包及法務部調查局濫用藥物
    實驗室97年4 月10日調科壹字第09723018620 號鑑定書（見
    偵卷第32頁）在卷為憑，足認被告上開自白與事實相符，本
    件事證明確，被告犯行洵堪認定，應依法論科。
四、按海洛因為毒品危害防制條例第2 條第2 項第1 款所規定之
    第一級毒品，被告施用海洛因之行為，核係犯毒品危害防制
    條例第10條第1 項施用第一級毒品罪。被告為供施用而持有
    該毒品之低度行為，應為施用之高度行為所吸收，不另論罪
    。被告前因施用毒品案件，經本院以92年度訴字第715 號判
    決判處有期徒刑8 月確定，經送監執行，於93年9 月15日縮
    短刑期期滿執行完畢，有臺灣高等法院被告前案紀錄表可稽
    ，被告於有期徒刑執行完畢後5 年內又故意再犯本案之罪，
    為累犯，應依刑法第47條第1 項規定，加重其刑。爰審酌被
    告曾因施用毒品經送觀察、勒戒，仍未知警惕，再犯本案之
    罪，足見其雖經觀察、勒戒等治療程序，仍未徹底戒除惡習
    遠離毒害，顯未能善體國家設置觀察、勒戒機構，協助毒品
    施用者戒除毒害之良法美意，惟念及施用毒品本質上係戕害
    自身健康之行為，尚未嚴重破壞社會秩序或侵害他人權益，
    暨其犯罪之動機、目的、所生危害及犯罪後坦承犯行態度良
    好等一切情狀，量處如主文所示之刑，以示懲儆。
五、扣案如附表一所示白色粉末6 包為第一級毒品海洛因，有上
    揭法務部調查局鑑定書1 紙附卷足憑，應依毒品危害防制條
    例第18條第1 項前段沒收銷燬。再盛裝上述扣案海洛因毒品
    之空包裝袋雖經法務部調查局就之與其所盛裝之毒品海洛因
    分別鑑析其重量，有上開法務部調查局鑑定書1 紙在卷可憑
    ，惟因法務部調查局一般係以傾倒之方式，將包裝袋內之毒
    品海洛因倒出而與包裝袋分離而稱重，必要時，輔以刮杓刮
    取袋內粉末，然無論依何種方式分離，包裝袋內均有極微量
    之毒品海洛因殘留，業經法務部調查局93年3 月19日調科壹
    字第09300113060 號函釋在案，足認前揭空包裝袋內均含極
    微量海洛因殘留而無法析離，亦應整體視為查獲之毒品海洛
    因，併依毒品危害防制條例第18條第1 項前段規定，宣告沒
    收銷燬如主文所示。
據上論斷，應依刑事訴訟法第273 條之1 第1 項、第299 條第1
項前段，毒品危害防制條例第10條第1 項、第18條第1 項前段，
刑法第11條、第47條第1 項，判決如主文。
本案經檢察官余建國到庭執行職務。
中    華    民    國    97    年    5     月    28    日
                  刑事第五庭  法  官  楊舒嵐
以上正本證明與原本無異。
如不服本判決，應於判決送達後10日內，向本院提出上訴書狀，
上訴書狀應「敘述具體上訴理由」，並按他造當事人之人數附繕
本。「切勿逕送上級法院」。
中    華    民    國    97    年    5     月    30    日
                              書記官  張木松
附表：第一級毒品海洛因陸包（驗餘淨重零點柒伍公克，空包裝
      總重壹點伍伍公克）。
附錄論罪科刑法條：
毒品危害防制條例第10條第1項
施用第一級毒品者，處 6 月以上 5 年以下有期徒刑。


司法院資訊處製作；財團法人民間司法改革基金會備份。
